# 母子公司逆流交易存货未实现损益产生递延所得税的处理

提问人：快枪 时间：2014-12-26 18:11:19
《企业会计准则第 33 号应用指南——合并财务报表》合并财务报表案例中举例：B公司是A公司的子公司，A持股比例70%。B向A销售商品 1200 万元，成本 800 万元。年底A公司购进该商品本期40%未实现对外销售。P96的处理：年末，A公司存货中未实现内部销售损益（ 1200 － 800 ）×40%＝ 160 万元。 1 、根据指南，子公司向母公司出售资产所发生的未实现内部交易损益，应当按照母公司对该子公司的分配比例在“归属于母公司所有者的净利润”和“少数股东损益”之间分配抵销。属于B少数股东未实现内部销售损益160×30%＝ 48 万元借：少数股东权益 48 贷：少数股东损益 482 、抵销因逆流存货交易的所得税影响160×25%＝ 40 万元借：递延所得税资产40 贷：所得税费用 403 、抵销内部交易存货发生的递延所得税对少数股东权益的影响。40×30%＝ 12 万元借：少数股东损益 12 贷：
少数股东权益 12 对第 3 个处理有点疑惑。逆流交易，内部交易的存货在母公司处，调整递延所得税是针对存货在合并报表上的价值与在母公司的计税基础的差异产生的。所以感觉这里的递延所得税对少数股东权益应该没有影响，应当全额抵销“归属于母公司所有者的净利润”。 不知我的理解是否合适。

回答人：chenyiwei
你的理解是合理的。 内部交易未实现损益相关的递延所得税按内部交易中买方的适用税率和纳税状况计算确认，这本身就隐含了一种原理，即这部分递延所得税的影响是要通过该标的资产在买方的出售或耗用来转回的，所以后续转回递延所得税的影响应当调整买方的净资产，所以应按照内部交易中买方的权益结构将其分配给母公司股东和少数股东。这样分配的结果就与未实现损益本身抵销金额的归属相反：顺流交易相关的递延所得税影响要分配给少数股东，而逆流交易的递延所得税影响不需要。

提问人：gwb84 时间：2014-12-28 10:45:31
您的说法是有道理的，但若换个角度，该递延所得税是伴随着B对A未实现内部毛利产生的，递延所得税的计算效果，导致了最终内部净毛利的抵消，而来源是B对A的销售，是否少数股东就应该承担了呢。既然应用指南举了这个例子，是否应该按指南账务处理呢？

回答人：chenyiwei
后续转回时所调整的所得税影响是母公司这一组成部分的，所以少数股东并没有享受后续递延所得税资产转回的收益。这与此类与内部交易未实现损益相关的递延所得税资产在确认时依据买方的税务状况（如适用税率和盈亏情况）的原则是一致的：因为依据买方的税务状况确认，所以分摊时也依据买方的股权结构。

提问人：心海拂清风 时间：2014-12-28 21:28:21
后续转回时所调整的所得税影响是母公司这一组成部分的，所以少数股东并没有享受后续递延所得税资产转回的收益，此处是站在母公司角度来看的吧，如果站在合并报表的角度，不管是顺溜交易还是逆流交易都是有控股股东和非控股股东来承担的吧！谢谢！

回答人：chenyiwei
不能这样理解。修订后合并报表准则第三十六条已明确顺流交易抵销的未实现损益影响不分配给少数股东。

提问人：Young_you 时间：2014-12-30 15:40:14
想问下，顺流交易内部利润实现了，需要分配给少数股东？逆流交易内部利润实现了，不需要分配给少数股东吗？是这样吗？麻烦您了

回答人：chenyiwei
相反。顺流交易内部利润实现后不分配给少数股东；逆流交易内部利润实现后需要分配给少数股东。

提问人：快枪 时间：2014-12-30 19:23:07
关于少数股东权益和少数股东损益两个科目的性质请教下陈老师。
实体理论下，将母公司和少数股东同等对待，少数股东也是集团的所有者，因此少数股东权益也属于所有者权益。因此其贷方表示增加，借方表示减少。
那么少数股东损益是否属于损益类科目呢？从会计处理上应该不是。因为其借表示增加，贷方表示减少。
看过陈老师之前的一个帖子，说可以把少数股东损益看作是合并报表上净利润的一个减项，因此借方表示增加，贷方表示减少。那么同样的道理为什么不适用于少数股东权益这个科目呢？

回答人：chenyiwei
少数股东损益“借表示增加，贷方表示减少”是借鉴了以前的处理方式（将少数股东损益作为净利润之前的减项），因为这种处理方式不影响最终的合并结果，所以无伤大雅。这里的权益损益抵销方法还是沿用了之前的处理。

提问人：Young_you 时间：2014-12-30 21:23:23
这样是为了和未实现内部利润的产生相对应吗，不能理解为最后由买方将其卖出实现这部分利润，分摊时根据买方的股权结构吧。

回答人：chenyiwei
和产生相对应。

提问人：sbkc2012 时间：2016-08-09 08:46:19
请问陈老师，对于CAS33应用指南上的例题对逆流交易产生的所得税影响分摊到了少数股东上，实务中究竟是否要遵从这个例题的做法？ 如果不遵从，IFRS上能否找到相似的例题去反驳CAS33这个例题处理的不对？
另外还有个问题，A集团下面有两个非全资子公司B和C，其中对B持股比例90%，对C持股比例80%，如果B销售一批货物给C，销售收入 100 ，成本 80 ，假设年末C尚有50%的货物未对外销售，那么相应影响的少数股东损益的金额是否是这么计算： 借：营业收入（B） 100 贷：营业成本 80 （B）贷：营业成本 10 （C）贷：存货 10 （C） 借：少数股东权益（（ 20 10%-10 20%）=1.8）贷：少数股东损益1.8 借：递延所得税资产（ 10 25%=2.5 ）贷：所得税费用 2.5 借：少数股东损益 2.5 20%=0.5 贷：少数股东权益0.5感觉这个例子特别具有代表性，请陈老师详细指正

回答人：chenyiwei
2 、子公司之间互相销售称为平流交易。平流交易未实现损益对应的递延所得税资产／负债在计量时应采用作为内部买方的子公司适用的税率。你的计算应该说是基本合理的。

回答人：chenyiwei
1 、我个人是不赞同的，但IFRS下对此问题也没有明确规定可作为反驳的论据。事实上，IFRS就连内部交易未实现损益对应的递延所得税资产／负债确认时用哪一方的税率这个问题都没有明确规定。

提问人：呼叫帮助 时间：2018-01-12 20:56:02
陈版，看到这样个帖子，请教！ 在合并报表层面就被抵销的内部交易未实现损益确认递延所得税资产或递延所得税负债所导致的所得税费用影响，应当根据内部买方（即，在内部交易中处于买方地位的法人）的股权结构，在母公司股东和少数股东之间分配，即：
（ 1 ）母公司向子公司出售资产所发生的未实现内部交易损益抵销所导致的确认递延所得税的损益影响，应当按照母公司对该子公司的股权比例，在“归属于母公司所有者的净利润”和“少数股东损益”之间分配。 （ 2 ）子公司向母公司出售资产所发生的未实现内部交易损益抵销所导致的确认递延所得税的损益影响，应当全额分配给“归属于母公司所有者的净利润”。 （ 3 ）子公司之间出售资产所发生的未实现内部交易损益抵销所导致的确认递延所得税的损益影响，应当按照母公司对购买方子公司的股权比例，在“归属于母公司所有者的净利润”和“少数股东损益”之间分配抵销。
而最新的CAS33号应用指南中的例题提到： 3 ．抵销内部顺流交易的存货 （ 11 ）抵销内部销售收入、成本和内部销售形成的存货价值中包含的未实现内部销售损 益。 在合并财务报表工作底稿中的抵销分录如下： 借：营业收入 1000 （ 11 ） 贷：营业成本 700 存货 300 需要注意的是，在连续编制合并财务报表时，对于内部销售存货，应当按照如下程序进行合并处理：首先，将上期抵销的存货价值中包含的未实现内部损益对本期期初未分配利润的影响进行抵销，按照上期内部购入存货价值中包含的未实现内部销售损益的数额，借记“未分配利润——期初”项目，贷记“营业成本”项目；其次，对于本期发生的内部销售存货，将内部销售收入、内部销售成本及内部购入存货中未实现内部销售损益予以抵销，按照销售企业内部销售收入的数额，借记“营业收入”项目，贷记“营业成本”项目；最后，将期末内部购入存货价值中包含的未实现内部销售损益予以抵销，对于期末内部销售形成的存货（包括上期结转形成的本期存货），应当按照购买企业期末内部购入存货价值中包含的未实现内部销售损益的数额，借记“营业成本”项目，贷记“存货”项目。
（ 12 ）抵销B公司本期计提的存货跌价准备。 在合并财务报表工作底稿中的抵销分录如下： 借：存货 20 （ 12 ） 贷：资产减值损失20 需要注意的是，在连续编制合并财务报表时，对于内部销售存货的存货跌价准备，应当按照如下程序进行合并处理：首先，将上期资产减值损失中抵销的存货跌价准备对本期期初未分配利润的影响予以抵销，按照上期资产减值损失项目中抵销的存货跌价准备的数额，借记“存货”项目，贷记“未分配利润——期初”项目；其次，对于本期对内部购入存货在个别财务报表中补提（或冲销）的存货跌价准备的数额也应予以抵销，按照本期对内部购入存货在个别财务报表中补提（或冲销）的存货跌价准备的数额，借记（或贷记）“存货”项目，贷记（或借记）“资产减值损失”项目。 对于抵销存货跌价准备的数额，应当分别下列不同情况进行处理：当本期内部购入存货的可变现净值低于持有该存货企业的取得成本但高于抵销未实现内部销售损益后的取得成本（即销售企业对该存货的取得成本）时，其抵销的存货跌价准备的金额为本期存货跌价准备的增加额；当本期内部购入存货的可变现净值低于抵销未实现内部销售损益后的取得成本（即销售企业对该存货的取得成本）时，其抵销的存货跌价准备的金额为相对于购买企业该存货的取得成本高于销售企业取得成本的差额部分计提的跌价准备的数额扣除期初内部购入存货计提的存货跌价准备的金额后的余额，即本期期末存货中包含的未实现内部销售损益的金额减去期初内部购入存货计提的存货跌价准备的金额后的余额。 （ 13 ）抵销内部顺流存货交易的所得税影响。在合并财务报表工作底稿中的抵销分录如下： 借：递延所得税资产 [（300-20）×25%] 70 （ 13 ） 贷：所得税费用70 （没分配该影响） （ 14 ）抵销顺流存货交易中内部存货交易的现金流量。在合并财务报表工作底稿中的抵销分录如下： 借：购买商品、接受劳务支付的现金 1000 （ 14 ） 贷：销售商品、提供劳务收到的现金 1000 4．抵销内部逆流交易的存货 （ 15 ）抵销内部销售收入、成本和内部销售形成的存货中包含的未实现内部销售损益。 存货中包含的未实现内部销售损益为 160 万元[（1200-800 ）×40%]。在合并财务报表 工作底稿中的抵销分录如下： 借：营业收入 1200 （ 15 ） 贷：营业成本 1040 存货 　　160 （ 16 ）
将内部销售形成的存货中包含的未实现内部销售损益进行分摊。 在存货中包含的未实现内部销售损益中，归属于少数股东的未实现内部销售损益分摊金额为 48 万元（160×30%）。在合并财务报表工作底稿中的抵销分录如下： 借：少数股东权益 48 （ 16 ） 贷：少数股东损益 48 （ 17 ）抵销因逆流存货交易的所得税影响。 在合并财务报表工作底稿中的抵销分录如下： 借：递延所得税资产（160×25%） 40 （ 17 ） 贷：所得税费用 40 （ 18 ）抵销因抵销逆流存货交易发生的递延所得税对少数股东权益的份额。 在合并财务报表工作底稿中的抵销分录如下： 借：少数股东损益 （40×30%） 12 （ 18 ） 贷：少数股东权益 12两种截然相反的结论，陈版对此您怎么看？

回答人：chenyiwei
个人理解准则应用指南中对这一问题的表述是欠考虑的。将提议予以修正。我们观点的理由见《瑞华研究2010~2016汇编》之“问题3-2-109（未实现内部损益的抵销所导致的确认递延所得税的损益影响在母公司和少数股东之...